【裁判字號】    98,消債更,39
【裁判日期】    980619
【裁判案由】    聲請更生程序
【裁判全文】
臺灣高雄地方法院民事裁定            98年度消債更字第39號
    聲  請  人  甲○○
                            0.
                            樓.
上列當事人因消費者債務清理條例事件聲請更生，本院裁定如下
：
    主  文
聲請駁回。
聲請費用由聲請人負擔。
    理  由
一、聲請意旨略以：聲請人積欠如附表所示之債務，雖前曾於95
    年4 月21日與金融機構協商成立債務清償方案，每月應繳協
    商款項新台幣 (下同)19,937 元，惟聲請人僅繳納至96年6
    月止即無力再繳納，又因有房屋貸款台灣土地銀行之債務未
    參與協商，乃於消費者債務清理條例施行後，再向最大債權
    金融機構台灣土地銀行請求協商，然協商不成立；聲請人任
    職必詮公司2 年內所得共為1,201,234 元，97年1 至10月收
    入共約498,840 元，惟每月需支出膳食費6,000 元、房貸
    12,000元、水電費2,804 元、勞健保等2,592 元、稅賦
    1,800 元、交通費3,404 元、通訊費624 元、扶養費2 子
    共5,000 元、次子註冊費1,083 元、父親扶養費3,000 元，
    聲請人確有不能清償債務或不能清償之虞；且聲請人所負無
    擔保或無優先權之債務總額並未逾1, 200萬元，復未經法院
    裁定開始清算程序或宣告破產，爰依法聲請更生等語。
二、按債務人不能清償債務或有不能清償之虞，且無擔保或無優
    先權之債務總額未逾新臺幣1,200 萬元者，於法院裁定開始
    清算程序或宣告破產前，得向法院聲請更生，消費者債務清
    理條例第3 條、第42條第1 項分別定有明文。又聲請更生或
    清算不合程式或不備其他要件者，法院應以裁定駁回之，但
    其情形可以補正者，法院應定期間先命補正，復為同條例第
    8 條所明定。
三、經查：
  (一)聲請人主張其有上開債務，依消費者債務清理條例規定，向
    最大債權金融機構台灣土地銀行申請協商經以聲請人曾參與
    前置協商成立為由致協商不成立等情，業據聲請人提出債權
    人清冊、財團法人金融聯合徵信中心當事人查詢個人資料（
    信用報告）回覆書、95、96年度綜合所得稅各類所得資料清
    單、財產歸屬資料清單、前置協商退件通知書等件為證，經
    核並無不符，堪信為真實。
  (二)查聲請人95、96年之收入各為578,596 、622,638 元之事實
    ，有95、96年度綜合所得稅各類所得資料清單可稽（見本院
    卷第25、26頁）、惟聲請人主張97年1 至10月薪資所得共約
    498,840 元，惟僅提出4 、5 、6 、10月薪資單為佐 (卷第
    132 、133 頁)， 而依聲請人所提郵局存摺所示其自97年1
    月起至10月20日止分別有委發款項各32,576元97,516元
    33,488元37,929元630 元32,037元34,413元
    30,072元150,000 元99,760元32,062元149,644 元
    49,145元87,439元30,474元25,803元100,000 元
    28,760元共1,051,748 元之款項入帳 (第161 至167 頁)
    ，雖經本院通知聲請人補正是否為薪資入帳而聲請人並未補
    正，惟本院經核對結果，聲請人陳報之4 、5 、6 、10月薪
    資均為上開帳戶相同入帳且在為上開款項其中4 筆，足認上
    開1 至18筆入帳確為聲請人之薪資，且入帳金額均已每月扣
    款1 萬餘元，亦有上開薪資單足憑，是聲請人實際薪資所得
    應不僅上開入帳之數額，是聲請人薪資所得至少應以上開數
    額平均計算聲請97年1 至10月薪資所得較為合理，平均計算
    結果聲請人每月薪資所得至少在105,175 元，則聲請人之每
    月收入應以105,175 元計算較為合理。
  (三)再聲請人雖主張其每月支出之生活費包括膳食費6,000 元、
    房貸12,000元、水電費2,804 元、勞健保等2,592 元、稅賦
    1,800 元、交通費3,404 元、通訊費624 元、扶養費2 子共
    5,000 元、次子註冊費1,083 元、父親扶養費3,000 元；惟
    聲請人並未提出全部基本生活開銷憑證，況聲請人已積欠鉅
    額債務，自應樽節開銷，本院認應以內政部公告98年度台灣
    省低收入戶最低生活費每人每月9,660 元計算較為合理；聲
    請人另主張扶養其子2 人，每月支出合計6,083 元尚屬合理
    ；聲請人主張扶養父每月支出3,000 元，惟其父名下有房屋
    3 筆、土地6 筆，僅公告現值即有2,195,166 元，自非不能
    以租金收入維持生活，而聲請人已積欠鉅額負債，難認聲請
    人每月扶養費3,000 元予其父為生活必要支出項目；故聲請
    人每月需必要生活支出共為15,743元，而聲請人之收入既約
    有105,175 元，扣除上開必要之生活支出後，每月尚餘
    89,432元可供清償債務。聲請另以每月需繳房貸12,000元，
    因而無法清償債務，然房屋貸款係屬聲請人之債務，因債務
    人之財產為全體債權人之總擔保，並無優先清償此特定債務
    使其他債務劣後清償之理，即不得列為聲請人每月必要支出
    項目。
  (四)聲請人積欠如附表所示債務總額為6,016,054元，惟聲請人
    之房地公告現值為1,028,293元，應予扣除，扣除後債務總
    額為4,987,761元，以每月可供清償債務之89,432元計算，
    不計利息約需56個月可清償完畢，而聲請人現年約46歲，縱
    加計利息亦應認並無不清償債務之情形存在。
四、綜上所述，本件聲請人依現有收入，扣除生活支出後，並無
    無法清償債務之情，聲請人主張有無法清償之虞而聲請更生
    ，自屬無據，其聲請更生之要件不備且無保護之必要，又無
    從補正，依首揭條文之意旨，自應駁回其更生之聲請，爰裁
    定如主文。
中    華    民    國    98    年    6     月    19    日
                  民事第四庭    法  官  林玉心
上為正本係照原本作成。
如對本裁定抗告，須於裁定送達後10日內向本院提出抗告狀。
中    華    民    國    98    年    6     月    19    日
                                書記官  林國龍
附表：
┌──┬────────────┬────────┬────────────┐
│編號│債權人                  │金額（新臺幣）  │  種        類          │
├──┼────────────┼────────┼────────────┤
│一  │台北土地銀行            │ 4,691,000元    │房貸                    │
│    │                        │    32,000元    │現金卡                  │
├──┼────────────┼────────┼────────────┤
│二  │新光銀行                │   149,000元    │信貸                    │
│    │                        │   152,627元    │信用卡                  │
├──┼────────────┼────────┼────────────┤
│三  │台新銀行                │   163,000元    │信貸                    │
│    │                        │   164,880元    │信用卡                  │
├──┼────────────┼────────┼────────────┤
│四  │台北富邦銀行            │   181,079元    │信用卡                  │
├──┼────────────┼────────┼────────────┤
│五  │聯邦銀行                │   189,976元    │信用卡                  │
├──┼────────────┼────────┼────────────┤
│六  │遠東銀行                │    41,348元    │信用卡                  │
├──┼────────────┼────────┼────────────┤
│七  │元大銀行                │    42,757元    │信用卡                  │
├──┼────────────┼────────┼────────────┤
│八  │玉山銀行                │   150,584元    │信用卡                  │
├──┼────────────┼────────┼────────────┤
│九  │永豐信用卡公司          │    57,803元    │信用卡                  │
├──┴────────────┴────────┴────────────┤
│                           合計  6,016,054元                              │
│                                                                          │
└─────────────────────────────────────┘


司法院資訊處製作；財團法人民間司法改革基金會備份。
